臺灣高等法院臺中分院刑事判決　　　　　　　　　九十一年度上訴字第一三一號
　　上　訴　人　臺灣台中地方法院檢察署檢察官
　　被　　　告　戊○○
　　指定辯護人　本院公設辯護人　甲○○
右上訴人因被告毒品危害防制條例等案件，不服臺灣台中地方法院九十一年度重訴字
第七二七號中華民國九十一年七月三日第一審判決（起訴案號：臺灣台中地方法院檢
察署九十年度偵字第一一七０五號），提起上訴，本院判決如左：
      主  文
原判決關於竊盜部分撤銷。
戊○○被訴竊盜部分，免訴。
其他上訴駁回。
      理  由
一、公訴意旨略以：被告戊○○曾於民國（下同）九十年二月間因施用第一級毒品海
    洛因、第二級毒品安非他命等案件為警查獲，並經臺灣彰化地方法院裁定送臺灣
    彰化看守所附設勒戒處所施以觀察、勒戒，至同年月十三日獲釋後，被告隨即自
    九十年四月間之某日起，在丁○○（另案經裁定強制戒治確定）彰化縣埔心鄉○○村○○路○段三九一號家中，與丁○○共同施用第一級毒品海洛因（被告施用
    毒品部分業經原審法院於九十年九月二十五日以九十年度訴字第一九七四號判決
    確定），被告並意圖為自己不法所有，利用丁○○上廁所之機會，竊取數量不詳
    之第一級毒品海洛因，得手後據為己有。被告除分裝一部分供自己施用外，復另
    行基於販賣圖利之概括犯意，自九十年四月間某日起至同年月十八日止，連續四
    次，以其所申請使用之電話號碼○九二二─八九八八四八號行動電話聯絡取貨地
    點及價格之方式，在彰化縣埔心鄉○○村○○路二八六號住處及附近，連續將第
    一級毒品海洛因以每小包新台幣（下同）三千元至五千元之價格，販售予乙○○
    ，以供其施用，而牟取不法利益。嗣經員警過濾戊○○使用之電話號碼○九二二
    ─八九八八四八號行動電話通話記錄，發現乙○○使用之○四─0000000
    號電話，而於九十年六月三十日十三時五十分許，在彰化縣員林鎮○○街二三八
    號二樓處，查獲乙○○，並經乙○○供述而查獲上情。因認被告涉犯刑法第三百
    二十條第一項竊盜罪、毒品危害防制條例第四條第一項之販賣第一級毒品等罪嫌
    ，二罪間犯意各別、罪名不同，應分論併罰云云。
二、按犯罪事實應依證據認定之，無證據不得推定其犯罪事實；又不能證明被告犯罪
    者，應諭知無罪之判決，刑事訴訟法第一百五十四條、第三百零一條第一項前段
    分別定有明文。次按事實之認定，應憑證據，如未能發現相當證據，或證據不足
    以證明，自不能以推測或擬制之方法以為裁判基礎；又認定不利於被告之事實，
    須依積極證據，苟積極證據不足為不利於被告事實之認定時，即應為有利於被告
    之認定，更不必有何有利之證據（最高法院三十年上字第八一六號、四十年臺上
    字第八六號判例參照）。
三、販賣第一級毒品部分：查本件公訴人認被告戊○○涉犯前揭販賣第一級毒品罪嫌
    ，無非係以被告坦承與證人丁○○共同施用毒品時曾趁丁○○上廁所之際竊取毒
    品海洛因，及證人乙○○之證言，及卷附之電話號碼○九二二─八九八八四八號
    行動電話通聯紀錄等為其主要論據。訊據被告戊○○雖坦承於前開時間有至案外
    人丁○○上開住處及其於九十年四月間曾以其所有之○九二二─八九八八四八號
    行動電話與案外人乙○○之上開○四─0000000號電話通話等事實不諱，
    惟矢口否認有販賣第一級毒品海洛因之犯行，辯稱：因伊曾積欠乙○○之夫江敏
  策債務，而當時江敏策在監服刑，故由乙○○打電話向伊要債，並非向伊購買海
    洛因。又伊並無福特汽車，當時因曾有部福特汽車停放在伊住處附近，可能警察
    誤會該部福特汽車為伊所有，故警察始要乙○○指述伊在賣海洛因，事實上伊並
    未販賣海洛因。又伊在丁○○之上開住處時，僅將丁○○摻有海洛因之香煙拿來
    吸了二、三口，並無偷其海洛因販賣給乙○○之事云云。經查：
（一）證人乙○○於警訊及偵查時雖分別指稱其曾向被告購買過海洛因等語，但證人
      乙○○先於警訊中陳稱：「我於九十年四月至五月份，向被告買過三、四次海
      洛因，每次購買三千元至五千元，是以電話號碼○四─0000000號電話
      與被告之電話號碼○九二二─八九八八四八號行動電話聯絡，再到被告彰化縣
      埔心鄉○○村○○路二八六號向其購買海洛因」等語（見偵查卷第十頁至第十
      一頁）；於偵查時則供稱：「我於九十年四月至五月間向被告買過四次海洛因
      ，先以電話號碼○九二二─八九八八四八號行動電話聯絡再進行交易，第一次
      是去被告家中，後三次是在外面被告家附近，被告開一輛深色的福特汽車過來
      ，有一次被告下車到我車上，另二次他沒下車，是我靠過去交易，每次購買三
      千元或五千元不等」等語（見偵查卷第二十六頁反面至第二十七頁），於原審
      則改稱：「被告是我丈夫江敏策的朋友，有見過幾次面，我都叫他大哥，賣給
      我海洛因之人有很多人，我不太認識，是朋友介紹的，其中一個綽號叫『阿德
      』。當初警察告訴我說因為我有施用毒品，叫我供出上手叫我指認，因為那時
      候的照片看不清楚，所以才會誤以為是被告」等語（見原審卷第二十五頁至第
      二十六頁），就被告是否曾販賣海洛因給彼，前後所供不符，非無瑕疵可指。
      次查依被告所有之○九二二─八九八八四八號行動電話之通聯紀錄顯示，被告
      自九十年四月一日起至同年四月十九日止，與乙○○所有之上開○四─000
      0000號電話僅有三次通話紀錄，分別是九十年四月十八日聯絡一次，及同
      年四月十九日聯絡二次，有上開通聯紀錄足按（見偵查卷第十四頁至第十五頁
      ），與證人乙○○於警訊及偵查中所稱：「曾向被告買過三、四次海洛因，均
      以電話號碼○四─0000000號電話與被告所有之○九二二─八九八八四
      八號行動電話聯絡」等語，於聯絡之次數上並不相符。又證人乙○○於原審調
      查時結證稱：「被告之所以在九十年四月十八日、同月十九日打電話給我，並
      非為了買海洛因的事情，是因為當時我先生江敏策因案在雲林監獄執行，所以
      才有聯絡」等語（見原審卷第二十六頁），而證人江敏策於原審調查時亦到庭
      結證稱：「我與被告是認識七、八年的朋友，經常有聯絡，我的家住在員林鎮
      ，被告常常到我家找我聊天，大約三、四天至一星期就會到我家一次，我太太
      乙○○先前應該有看過被告，被告應該也有看過我太太，不過我與被告各自有
      段時間在監執行，所以我太太應該沒有看過被告幾次」等語（見原審卷第六十
      五頁至第六十六頁），另證人江敏策確自八十九年十二月三十日起至九十年五
      月二十四日止在台灣雲林監獄（即台灣雲林戒治所）執行強制戒治，亦有臺灣
      台中地方法院法務部在監在押資料表一份在卷可憑（見原審卷第五十五頁），
      足見證人乙○○上開證言所稱：「我與被告係為了我丈夫江敏策在監之事聯絡
      」等語，非不可採。至被告上開行動電話與證人乙○○之○四─000000
      0號電話於九十年四月十八日、同年四月十九日之通話明細紀錄因已逾保存期
      限，故無法提供，亦有中華電信股份有限公司台灣中區電信分公司員林營運處
      函一份附卷可按（見原審卷第七十七頁），是並無法以上開通聯紀錄認定被告
      涉有販賣海洛因予乙○○之犯行。
（二）第查證人丁○○於原審調查時到庭結證稱：「我與被告戊○○認識，我們很好
      ，我未曾拿過海洛因給被告施用，也未曾與被告一起施用過海洛因，被告曾經
      到過我家裡，當時我正在施用海洛因，是用香煙施用，我去上廁所把香煙放在
      煙灰缸上，被告就把它拿去用，因為我上廁所出來後發現香煙變短了，所以曾
      問被告是不是把香煙拿去吸，被告說有拿去用，我還罵被告說沒有用就好了就
      不要再用了。那時候我只有剩下那一支香煙而已，並沒有整包的海洛因，被告
      自己拿去施用一次，我也沒有拿過整包的海洛因給被告，我不知道被告有無從
      那裡拿過海洛因」等語（見原審卷第六十七頁至第六十八頁），於本院調查時
      亦到庭證稱：「被告於九十年四月間有到我家施用海洛因，當時我海洛因是摻
      入香菸內，並無整包之海洛因，我去上廁所時放在煙灰缸內，被告自己拿去吸
      食，被告並未偷我粉狀之海洛因，那天除了該支摻有海洛因之香煙被被告拿去
      吸食外，我並未被偷海洛因」等語（見本院卷第三十八頁至第三十九頁），益
      見被告除利用證人丁○○上廁所之際，擅自取用丁○○置於煙灰缸內之摻有海
      洛因之香煙外，並未竊取丁○○之整包海洛因，自無以該竊取之整包海洛因販
      賣予乙○○之可能。
（三）此外復查無其他確切證據足以證明被告確有販賣海洛因之犯行，其此部分犯罪
      要屬不能證明。原審就此部分以被告之犯罪並不能證明，而為被告無罪之判決
      ，核無違誤。檢察官上訴意旨仍執證人乙○○上開警訊、偵查時之不實證詞，
      指摘原判決不當，並無理由，應予駁回。
四、竊盜部分：按案件曾經判決確定者，應諭知免訴之判決，刑事訴訟法第三百零二
    條第一款定有明文。又裁判上一罪，其一部分已經判決確定者，其效力及於其他
    部分，關於其他部分之另一公訴，自應諭知免訴（最高法院三十二年非字第四六
    號判例參照）。查被告自九十年六月二十日起至同年月二十九日止，連續施用第
    一級毒品海洛因之事實，業經臺灣台中地方法院於九十年九月二十五日以九十年
    度訴字第一九七四號判處有期徒刑十月，並於九十年十月十九日確定在案，有該
    院九十年度訴字第一九七四號刑事判決及台灣高等法院被告全國前案紀錄表等各
    一份足按，而本件被告被訴於前開時間施用其所竊取之海洛因部分，與其上開已
    判刑確定之施用第一級毒品部分，係屬具有連續關係之裁判上一罪，自為該確定
    判決之效力所及。另本件被告擅自竊取丁○○上開海洛因（指摻有海洛因之香煙
    部分）係為供其自己施用，是其所涉之竊盜罪與施用第一級毒品罪，係屬具有牽
    連犯關係之裁判上一罪，施用第一級毒品部分既經判決確定，則本件被告所涉之
    上開竊盜部分，自亦為上開已判刑確定之施用第一級毒品部分之效力所及，依首
    開說明，此竊盜部分自應諭知免訴之判決。原判決於理由內說明此部分應為前開
    判決效力所及，惟主文卻諭知無罪之判決，核有違誤。檢察官上訴意旨雖未指摘
    及此，但原判決既有上述可議之處，應由本院將原判決關於此部分予以撤銷，並
    另為免訴之判決。
五、據上論結，應依刑事訴訟法第三百六十九條第一項前段、第三百六十四條、第三
    百零二條第一款、第三百六十八條，判決如主文。
本案經檢察官丙○○到庭執行職務。
中      華      民      國      九十一   年       十      月    十五    日
                                    臺灣高等法院臺中分院刑事第八庭
                審判長法  官  羅  得  村
                                                法  官  陳  毓  秀
                                                法  官  劉  榮  服
右正本證明與原本無異。
除販賣第一級毒品部分，檢察官得上訴外，餘不得上訴。
如不服本判決應於收受送達後十日內向本院提出上訴書狀，其未敘述上訴之理由者並
得於提起上訴後十日內向本院補提理由書（均須按他造當事人之人數附繕本）。
                                                書記官  陳  俞  豪
中      華      民      國      九十一   年       十      月     十六   日
                                                                        Ｉ
